臺灣高等法院臺中分院刑事判決　　　　 94年度上易字第372號
上　訴　人
即　被　告　丁○○　男　41歲.
　　　　　　　　　　身分證統一.
　　　　　　　　　　住南投縣魚.
上列上訴人因竊盜等案件，不服臺灣南投地方法院93年度易字第
535號中華民國 94年2月1日第一審判決（起訴案號：臺灣南投地
方法院檢察署93年度偵字第3593號），提起上訴，本院判決如下
：
    主 　　 文
原判決撤銷。
丁○○連續攜帶兇器竊盜，累犯，處有期徒刑壹年。扣案偽造之
ＶＬ—九七三八號車牌貳面沒收。
    事 　　 實
一、丁○○前於民國（下同）八十九年間，因竊盜、行使變造特
    種文書等案件，經臺灣南投地方法院判處各有期徒刑八月、
    三月，定應執行刑有期徒刑十月確定，嗣經最高法院以八十
    九年台非字三九二號判決改判各判處有期徒刑七月、二月，
    應執行刑有期徒刑八月確定，同年間，又因施用第二級毒品
    罪名，經臺灣南投地方法院判處有期徒刑五月，上開有期徒
    刑並定應執行刑為有期徒刑一年，於九十一年三月十七日假
    釋出監，九十一年五月十六日假釋期滿未經撤銷視為執行完
    畢。詎丁○○復因無車輛可供使用，竟萌竊車並懸掛偽造車
    牌以免遭查緝之犯意，先於九十三年六月初某日，在臺中市
    干城跳蚤市場，以每組新臺幣（下同）三萬元之價格，向真
    實姓名不詳綽號「阿忠」之成年男子，購得偽造之車號ＶＬ
    —九七三八號（登記車主為陳富美）、ＲＧ—二九一八號（
    登記車主曾旭瓊）二組車牌。繼更基於意圖為自己不法所有
    之概括犯意，先於九十三年六月二十四日凌晨三時左右，攜
    帶客觀上足以對人之生命、身體、安全構成威脅、具有危險
    性之螺絲起子一支（未扣案），在南投縣埔里鎮○○里○○
    街六十六巷口，以螺絲起子撬開車門之方式，竊取丙○○所
    有車牌號碼ＬＳ—二八○一號自用小客車一部，得手後，改
    懸上開偽造ＶＬ—九七三八號車牌而供己接續駕用行使之，
    足以生損害於陳富美及公路監理機關對行車許可管理與警察
    機關對道路交通管理稽查之正確性。丁○○再連續於九十三
    年十月一日凌晨三時左右，在南投縣國姓鄉○○路與長春路
    口處，以上開手法，竊取徐惠渼所有而供乙○○使用之車牌
    號碼七Ｖ—八六五○號自用小客車一部。嗣於九十三年十月
    十六日凌晨一時二十分左右，經丙○○在南投縣埔里鎮○○
    路與南榮路口發現其失竊之上開車輛而報警查獲，並當場自
    於丙○○失竊車輛上扣得未供行使之用之偽造ＲＧ—二九一
    八號車牌二面，後並依丁○○之供述，於南投縣埔里鎮隆生
    橋旁起出徐惠渼失竊之車輛（已發還）。
二、案經南投縣政府警察局埔里分局報告臺灣南投地方法院檢察
    署檢察官偵查起訴。
    理 　　 由
一、訊之上訴人即被告（下稱被告）丁○○於警詢、檢察官偵查
    、原審法院及本院審理中，對於右揭犯行均坦承不諱，核與
    被害人丙○○、證人乙○○於警詢中指述被害之情節相符，
    復有扣案之偽造車牌四面、被害人領回贓車所出具之贓物領
    據二紙、照片三張及車輛竊盜、車牌失竊資料個別查詢報表
    ─查詢車輛認可資料一紙、車籍作業系統─查詢認可資料三
    紙附卷可佐，足認其自白與事實相符，其犯行堪以認定，應
    依法論科。
二、按汽車牌照為公路監理機關所發給，固具有公文書性質，惟
    依道路交通安全規則第十二條（舊）規定（現行規定在同規
    則第八條），汽車牌照僅為行車之許可憑證，自屬於刑法第
    二百十二條所列特許證之一種（最高法院63年度臺上字第15
    50號判例參照），是以汽車大牌（即車牌）屬刑法第二百十
    二條之特種文書。又被告丁○○用以行竊之工具螺絲起子，
    為鐵質製成，便於持握，此經被告於本院審理中繪製其形狀
    附卷（見本院卷第四四頁後），既可撬開車門，對人之生命
    、身體亦可造成傷害而有威脅，客觀上顯足供為兇器使用。
    是核其所為，係犯刑法第三百二十一條第一項第三款之攜帶
    兇器竊盜罪及同法第二百十六條、第二百十二條之行使偽造
    特種文書罪。公訴意旨就被告竊車部分，未審酌被告攜帶螺
    絲起子行竊情節，認係犯刑法第三百二十條第一項之普通竊
    盜罪，尚有未洽，惟起訴之基本事實同一，起訴法條應予變
    更。被告先後二次竊車行為，時間緊接，所犯罪名相同，顯
    係出於概括之犯意為之，為連續犯，爰依刑法第五十六條之
    規定以一罪論，並加重其刑。再按「刑法第六十二條所規定
    之自首，以對於未發覺之罪，向有偵查權之機關或公務員自
    承犯罪，進而接受裁判為要件；而具有裁判上一罪關係之犯
    罪，苟全部犯罪未被發覺前，行為人僅就其中一部分犯罪自
    首，固仍生全部自首之效力，反之，倘其中一部分犯罪已先
    被有偵查權之機關或公務員發覺，行為人方就其餘未被發覺
    之部分，自動供認其犯行時，因與上開自首之要件不符，自
    不得適用自首之規定減輕其刑。」（最高法院90年度台上字
    第5435號判決參照），查被告係經警查獲其竊取被害人丙○
    ○之自用小客車後，始在警詢中供出其有竊取被害人徐惠渼
    之自用小客車，則依上說明，其自不能適用自首之規定減輕
    其刑。又被告前於八十九年間，因竊盜、行使變造特種文書
    等案件，經臺灣南投地方法院判處各有期徒刑八月、三月，
    定應執行刑有期徒刑十月確定，嗣經最高法院以八十九年台
    非字三九二號判決改判各判處有期徒刑七月、二月，應執行
    刑有期徒刑八月確定，同年間，又因施用第二級毒品罪名，
    經臺灣南投地方法院判處有期徒刑五月，上開有期徒刑並定
    應執行刑為有期徒刑一年，於九十一年三月十七日假釋出監
    ，九十一年五月十六日假釋期滿未經撤銷視為執行完畢，有
    臺灣高等法院被告全國前案紀錄表及臺灣南投地方法院檢察
    署刑案資料查註紀錄表各一份附卷可按，其於五年內再犯本
    件有期徒刑之罪，為累犯，應依刑法第四十七條規定，遞予
    加重其刑。被告所犯上開連續攜帶兇器竊盜罪及行使特種文
    書罪間，有方法、結果之牽連關係，應依刑法第五十五條之
    規定，以連續攜帶兇器竊盜罪論處。
三、原判決認被告丁○○罪證明確而予科刑，固非無見，惟查：
    汽車牌照係屬刑法第二百十二條所列特許證之一種，原判
    決誤認為係刑法第二百二十條、第二百十二條之準特種文書
    。扣案偽造之車牌係ＶＬ—九七三八號，原判決誤載為Ｖ
    Ｉ—九七三八號。被告行使ＶＬ—九七三八號偽造車牌之
    結果，亦足以生損害於該車牌之車主陳富美，原判決疏未予
    認定。原判決據上論斷欄，漏未記載刑法第三十八條第一
    項第二款，均有未洽。被告以其並非攜帶兇器螺絲起子，而
    係鐵板，且其有自行供出竊取被害人徐惠渼所有車輛之犯行
    ，原判決顯然量刑過重為由而提起上訴，雖無理由，然原判
    決既有上述可議之處，自屬無可維持，應由本院將原判決撤
    銷改判。爰審酌被告雖犯後坦承犯行，態度良好，惟衡其有
    上開前科，素行不佳，且正值青壯，不思以勞力獲致所得，
    且竊取他人生活重要交通工具汽車二部，所生損害非微等一
    切情狀，仍量處如主文第二項所示之刑。扣案之偽造之ＶＬ
    —九七三八號車牌二面均為被告所有供犯罪所用之物，業據
    被告供明在卷，應依刑法第三十八條第一項第二款宣告沒收
    。另「刑法第三十八條第一項第二款所定得沒收之『供犯罪
    所用或供犯罪預備之物』，必於犯罪有直接關係，始屬相當
    ，如僅供預備竊盜之用，其（預備）行為在不罰之列，自不
    得予以沒收。」、「供犯罪預備之物，須法律處罰其預備犯
    罪之行為，若預備行為在法律上不成立犯罪，即無依該條款
    沒收之可言。」（最高法院76年度臺上字第4322、6790號判
    決參照），則扣案之偽造自用小客車車牌（車牌號碼ＲＧ—
    二九一八號）二面，固為被告所有預備用來懸掛於將來竊得
    之贓車上使用之物，惟行使特種文書並未處罰預備犯，且單
    純持有偽造車牌，亦不成立犯罪，是以本案扣案之偽造ＲＧ
    —二九一八號車牌尚無從宣告沒收。至被告持以供行竊用之
    螺絲起子一支並未扣案，且被告於本院審理中陳稱早已丟棄
    ，為免將來執行困難，亦不為沒收之諭知，附此敘明。
據上論斷，應依刑事訴訟法第三百六十九條第一項前段、第三百
六十四條、第二百九十九條第一項前段、第三百條，刑法第五十
六條、第三百二十一條第一項第三款、第二百十六條、第二百十
二條、第五十五條、第四十七條、第三十八條第一項第二款，判
決如主文。
本案經檢察官甲○○到庭執行職務。
中　　華　　民　　國　　94　　年　　6 　　月　　22　　日
              刑事第七庭  審判長法　官　林　榮　龍
              　　　　　　　　　法　官　黃　日　隆
              　　　　　　　　　法　官　林　宜　民
上列正本證明與原本無異。
不得上訴。
　　　　　　　　　　　　　　　　書記官　陳　振　海
中　　華　　民　　國　　94　　年　　6 　　月　　24　　日
中華民國刑法第三百二十一條：
犯竊盜罪而有左列情形之一者，處六月以上、五年以下有期徒刑
：
一  於夜間侵入住宅或有人居住之建築物、船艦或隱匿其內而犯
　　之者。
二  毀越門扇、牆垣或其他安全設備而犯之者。
三  攜帶兇器而犯之者。
四  結夥三人以上而犯之者。
五  乘火災、水災或其他災害之際而犯之者。
六  在車站或埠頭而犯之者。
前項之未遂犯罰之。
中華民國刑法第二百十六條：
(行使偽造變造或登載不實之文書罪)
行使第二百十條至第二百十五條之文書者，依偽造、變造文書或
登載不實事項或使登載不實事項之規定處斷。
中華民國刑法第二百十二條：
 (偽造變造特種文書罪)
偽造、變造護照、旅券、免許證、特許證及關於品行、能力服務
或其他相類之證書、介紹書，足以生損害於公眾或他人者，處一
年以下有期徒刑、 拘役或三百元以下罰金。
　　　　　　　　　　　　　　　　　　　　　　　　　　　Ｒ
